臺灣高等法院高雄分院刑事判決　　　　100年度上訴字第324號
上　訴　人
即　被　告　趙國洲
上列上訴人因毒品危害防制條例案件，不服臺灣屏東地方法院99
年度訴字第1101號中華民國99年12月14日第一審判決（起訴案號
：臺灣屏東地方法院檢察署99年度毒偵字第1917號），提起上訴
，本院判決如下：
    主  文
上訴駁回。
    理  由
一、按上訴書狀應敘述具體理由；又第二審法院認為上訴書狀未
    敘述理由或上訴有刑事訴訟法第362 條前段之情形者，應以
    判決駁回之，同法第361 條第2 項、第367 條前段定有明文
    。而依法院辦理刑事訴訟案件應行注意事項第162 條規定：
    「……所稱具體理由，係指須就不服之判決為具體之指摘而
    言，如僅泛稱原判決認事用法不當或採證違法、判決不公等
    ，均非具體理由。……」亦即所謂具體理由，必係依據卷內
    既有訴訟資料或提出新事證，指摘或表明第一審判決有何採
    證認事、用法或量刑等足以影響判決本旨之不當或違法，而
    構成應予撤銷之具體事由，始克當之（例如：依憑證據法則
    具體指出所採證據何以不具證據能力，或依憑卷證資料，明
    確指出所為證據證明力之判斷如何違背經驗、論理法則）；
    倘僅泛言原判決認定事實錯誤、違背法令、量刑失之過重或
    輕縱，而未依上揭意旨指出具體事由，或形式上雖已指出具
    體事由，然該事由縱使屬實，亦不足以認為原判決有何不當
    或違法者（例如：對不具有調查必要性之證據，法院未依聲
    請調查亦未說明理由，或援用證據不當，但除去該證據仍應
    為同一事實之認定），皆難謂係具體理由，俾與第二審上訴
    制度旨在請求第二審法院撤銷、變更第一審不當或違法之判
    決，以實現個案救濟之立法目的相契合，並節制濫行上訴（
    最高法院97年度台上字第892 號判決意旨參照）。
二、經查，上訴人即被告趙國洲於上訴期間屆滿前提出上訴書狀
    ，並具理由略以：伊坦承犯行，真心悔過，伊前案遭查獲後
    距離2 日又遭查獲本案，並非不知悔悟，懇請二案併成一案
    處理即可，被告願意洗心革面戒除毒癮云云。惟查，被告經
    原審論以施用第一級毒品罪，判處有期徒刑1 年2 月，已經
    原審判決敘述：被告上開犯行除經被告趙國洲坦承不諱外，
    而其為警採集之尿液，經以酵素免疫分析法初步篩選，再以
    氣相層析質譜儀法確認，確呈現嗎啡（施用海洛因之代謝物
    為嗎啡）陽性反應，有屏東縣政府警察局枋寮分局內獅派出
    所偵辦毒品案件嫌人尿液採證名代號對照表、臺灣檢驗科技
    股份有限公司濫用藥物尿液檢驗報告（代碼編號：SC000000
    0 號）各1 份在卷可稽，足認被告之自白與事實相符。又被
    告前經臺灣桃園地方法院裁定送強制戒治，於97年7 月25日
    執行完畢釋放出所之事實，有臺灣高等法院被告前案紀錄表
    1 份附卷可憑，被告於強制戒治執行完畢釋放後5 年內，再
    犯毒品危害防制條例第10條第1 項之罪，犯行明確，並以被
    告前受有期徒刑執行完畢後，5 年內故意再犯有期徒刑以上
    之本罪，應論以累犯並依法加重其刑；復於量刑審酌被告施
    用毒品之行為不僅戕害自身身心健康，亦間接影響社會治安
    ，其前已經觀察、勒戒及判刑並執行完畢，仍未能徹底戒絕
    毒品，復再犯本件施用毒品罪，顯見其自制力不足，惟念所
    犯施用毒品罪乃屬戕害自身身心健康行為，反社會性之程度
    應屬較低，且其犯後均坦認犯行等一切情狀，理由堪稱完備
    ，且依其量刑審酌之事項，亦無何違反刑法第57條規定之情
    事，客觀上並無不當之處。又被告上訴狀所載之理由，僅以
    原判決量刑過重，且前二天亦遭查獲施用毒品，二案應併成
    一案云云，然查：刑法於民國95年7 月1 日修正施行，基於
    一罪一罰，以實現刑罰公平原則之考量，將包含多數侵害法
    益行為，但科刑上僅論以一罪之連續犯及僅成立實質一罪之
    常業犯規定刪除，故犯罪是否為包括一罪，客觀上，應斟酌
    其法律規定之本來意涵、實現該犯罪目的之必要手段、社會
    生活經驗中該犯罪實行常態及社會通念；主觀上，則視其是
    否出於行為人之一次決意，並秉持刑罰公平原則等情形，加
    以判斷。被告施用毒品，依其犯罪型態，本無集合犯或接續
    犯之性質可言，自應分論併罰，又被告所犯本案，即於99年
    3 月1 日上午7 時許，在屏東縣枋寮鄉海邊堤防，以將海洛
    因置入注射針筒加水液化後施打之方式，施用第一級毒品海
    洛因1 次之行為，與其另案所犯於99年3 月3 日17時許，在
    屏東縣枋寮鄉北勢寮保安宮廁所內，以將海洛因摻水置入針
    筒後注射血管之方式，施用第一級毒品海洛因1 次之行為，
    本屬數行為而可以分割，被告稱二案應併成一案處理云云，
    尚非可採。又被告指原審判決判刑過重云云，惟未指出原審
    判決上開所為之判斷及量刑，有如何違背經驗、論理法則之
    處，亦即並未就原審之採證及判斷指出判決有何違背法令或
    不當之處，其上訴即不合法律上之程式。
三、再上訴不合法律上之程式之情形，雖依刑事訴訟法第367 條
    但書規定：「但其情形可以補正而未經原審法院命其補正者
    ，審判長應定期先命補正。」，惟該條但書規定係指上訴書
    狀未敘述理由，原審未命補提理由書狀之情形。換言之，應
    認僅於被告或檢察官上訴未敘述理由時，原審法院可命其補
    正，而未經原審法院命其補正，第二審法院審判長始應定期
    間先命補正，苟被告或檢察官提起上訴時，上訴書狀已載理
    由者，即不適用。被告上訴書狀敘述之上訴理由是否具體，
    既非原審法院可命補正之事項，即毋庸先命補正。從而，上
    訴人即被告之上訴理由書狀未敘述具體理由，且於上訴期間
    屆滿即99年12月30日後之20日內，亦未補提上訴具體理由，
    依上開規定，顯屬違背法律上之程式，應由本院依同法第36
    7 條前段、第372 條規定，不經言詞辯論判決如主文。
中    華    民    國   100    年    2     月    23    日
                  刑事第六庭    審判長法  官  王憲義
                                      法  官  邱永貴
                                      法  官  簡志瑩
以上正本證明與原本無異。
如不服本判決應於收受本判決後10日內向本院提出上訴書狀，其
未敘述上訴理由者，並得於提起上訴後10日內向本院補提理由書
狀（均須按他造當事人之人數附繕本）「切勿逕送上級法院」。
中    華    民    國   100    年    2     月    23    日
                                      書記官  吳新貞
附錄本判決論罪科刑法條：
毒品危害防制條例第10條第1項
施用第一級毒品者，處6 月以上5 年以下有期徒刑。